【裁判字號】    90,訴,435
【裁判日期】    900926
【裁判案由】    妨害自由
【裁判全文】
臺灣基隆地方法院刑事判決                            九十年度訴字第四三五號
    公  訴  人  臺灣基隆地方法院檢察署檢察官
    被      告  甲○○
    選任辯護人  蘇錦霞
    被      告  乙○○
                丙○○
右列被告因妨害自由案件，經檢察官提起公訴（九十年度偵字第九二０號），本院判
決如左：
    主  文
甲○○共同以非法方法，剝奪人之行動自由，處有期徒刑拾月，緩刑參年。
劉耀明共同以非法方法，剝奪人之行動自由，處有期徒刑陸月，如易科罰金以參佰元
折算壹日。
丙○○共同以非法方法，剝奪人之行動自由，處有期徒刑參月，如易科罰金以參佰元
折算壹日。
    事  實
一、甲○○於民國九十年一月二日晚間八時許駕駛車號ＣＬ－五四三六號自用小客車
    ，搭載乙○○、丙○○及姓名年籍不詳綽號「阿其」年滿十八歲之男子至台北市
    內湖區○○路誠品書店附近接載莊○○（真實姓名年籍詳卷）準備一同前往基隆
    市區唱歌，途中甲○○因音響聲量問題與莊○○發生爭執，且因先前追求莊○○
    不成，致甲○○惱羞成怒，欲教訓莊○○，遂於同日晚間八時三十分許將車開至
    基隆市七堵區○○○路一三六號附近偏遠山區下車，並夥同乙○○、丙○○及姓
    名年籍不詳綽號「阿其」之男子共同基於妨害自由之犯意聯絡，由丙○○持手電
    筒照明，甲○○自莊○○背後施以不法之腕力強行抓住莊○○雙手，乙○○則持
    膠帶貼住莊○○嘴部並以膠帶綑綁莊○○雙手，防止莊○○離去，甲○○、乙○○再分別掀開莊○○之上衣及褪去其長褲，綽號「阿其」之男子則持照相機強行
    拍攝莊○○之裸照得逞，嗣於同日晚間八時四十五分許始將莊○○釋放並駕車離
    去，以此強暴之方法剝奪莊○○之行動自由。嗣經莊○○於同年一月五日至基隆
    市警察局報案，始循線查知上情，並扣得作案使用之膠帶一卷。
二、案經被害人莊○○訴由基隆市警察局第三分局報請台灣基隆地方法院檢察署檢察
    官偵查起訴。
    理  由
一、右揭犯罪事實，迭據被告甲○○、劉耀銘、丙○○分別於警訊、檢察官偵查中及
    本院審理時坦承不諱，核與被害人莊○○於警訊、偵查中指訴之情節相符，並有
    被告作案時所使用之膠帶一捲、七條扣案可稽，被告渠等之自白核與事實相符，
    本件事證明確，其等犯行洵堪認定，均應予依法論科。
二、核被告甲○○、乙○○、丙○○所為，均係犯刑法第三百零二條第一項之妨害自
    由罪，被告甲○○、乙○○、丙○○、「阿其」間有犯意聯絡及行為分擔，均為
    共同正犯。至刑法第三百零二條第一項及第三百零四條之罪，其保護之法益均為
    被害人之自由，而私行拘禁，仍不外以強暴、脅迫為手段，其罪質本屬相同，惟
    第三百零二條第一項之法定刑較第三百零四條為重，則以私行拘禁之方法妨害人
    自由，縱其目的在使人行無義務之事，或妨害人行使權利，仍應逕依第三百零二
    條第一項論罪，並無適用刑法第三百零四條之餘地（最高法院二十九年上字第三
    七五七號參照），公訴人認被告此部分犯行另涉刑法第三百零四條強制罪犯嫌，
    容有誤會，附此敘明。爰審酌被告三人之素行，僅為一時口角竟對被害人擅動私
    刑非法妨害自由，並強拍被害人裸照，使被害人身心遭受重創，惡性非輕，犯罪
    後坦承犯行之犯後態度及被告乙○○、丙○○尚未能賠償被害人所受損害等一切
    情狀，分別量處如主文所示之刑，被告乙○○、丙○○部分並依九十年一月十日
    修正公布之刑法第四十一條第一項之規定諭知易科罰金之折算標準，以示懲儆。
    又被告甲○○前未曾受有期徒刑以上刑之宣告，有台灣基隆地方法院檢察署刑案
    資料查註紀錄表在卷可按，其因一時氣憤失慮，偶罹刑典，事後已坦承犯行，深
    具悔意，且與被害人達成民事和解賠償損害，經此刑之宣告後，應知警惕而信無
    再犯之虞，本院因認暫不執行其刑為當，併予宣告緩刑參年，用啟自新。扣案之
    膠帶一卷、七條，被告甲○○、乙○○、丙○○否認為其所有，且無證據足以證
    明係被告三人或共犯「阿其」所有，亦非違禁物，爰不另為沒收之諭知，附此敘
    明。
據上論斷，應依刑事訴訟法第二百九十九條第一項前段，刑法第二十八條、第三百零
二條第一項、第四十一條第一項、第七十四條第一款，罰金罰鍰提高標準條例第一條
前段、第二條，判決如主文。
本案經檢察官劉嶽承到庭執行職務
中      華      民      國    九十      年      九      月    二十六    日
                                      臺灣基隆地方法院刑事第二庭
                                          法  官  汪  梅  芬
右正本證明與原本無異。
對於本件判決如有不服，應於收受送達後十日內，向本院提出上訴書狀，上訴於臺灣
高等法院，並按他造當事人之人數附具繕本。
                                          書記官  黃  致  祥
中     華     民     國      九十      年      九        月     二十七  日
【附錄論罪法條】
刑法第三百零二條第一項：
私行拘禁或以其他非法方法，剝奪人之行動自由者，處五年以下有期徒刑、拘役或三
百元以下罰金。


司法院資訊處製作；財團法人民間司法改革基金會備份。
